臺灣士林地方法院行政訴訟判決　
111年度交字第282號
原      告  陳建宏  
被      告  臺北市交通事件裁決所

代  表  人  蘇福智  
上列當事人間交通裁決事件，原告不服被告民國111年8月24日北
市裁催字第22-A00E2W234號裁決，提起行政訴訟，本院判決如下
：
    主  文
原告之訴駁回。
訴訟費用新臺幣參佰元由原告負擔。
    事實及理由
一、程序事項：
㈠、本件原告起訴時原將臺北市政府警察局士林分局列為被告，
    然經本院發函後，更正僅以臺北市交通事件裁決所為被告（
    見本院卷第8、30、34頁)，且於本院調查時原告亦經其當場
    確認（見本院卷第130頁），是本件臺北市政府警察局士林
    分局非屬被告，先予敘明。
㈡、本件係因原告違反道路交通管理處罰條例（下稱處罰條例）
    第53條第1項之規定，不服被告民國111年8月24日北市裁催
    字第22-A00E2W234號違反道路交通事件裁決書（下稱原處分
    ），提起行政訴訟，經核屬於行政訴訟法第237條之1第1項
    第1款規定之交通裁決事件，自應依行政訴訟法第2編第3章
    規定之交通裁決事件訴訟程序，本院認本件事證明確，爰依
    同法第237條之7規定，不經言詞辯論，逕為判決，合先敘明
    。
二、事實概要：原告駕駛車牌號碼000-0000號自用小客車（下稱
    系爭車輛）於民國111年7月10日下午13時42分許（下稱系爭
    時間），行經臺北市承德路4段與大南路交岔路口處（下稱
    系爭路口），經臺北市政府警察局士林分局（下稱舉發單位
    ）認原告駕駛系爭車輛有「紅燈迴轉」之違規行為，遂以北
    市警交字第A00E2W234號舉發違反道路交通管理事件通知單
    （下稱系爭舉發通知單）舉發，記載應到案日期為111年8月
    9日前，並移送被告處理。原告向被告陳述意見表示不服。
    嗣被告於111年8月24日依處罰條例第53條第1項、第63條第1
    項第3款規定以原處分處原告罰鍰新臺幣（下同）2,700元，
    並記違規點數1點，原告不服，遂提起本件訴訟。
三、原告起訴主張：
㈠、原告駕駛系爭車輛於系爭時間行經系爭路口時經舉發，然當
    時原告由該處自助洗車場欲離場，出口位置業已超過承德路
    4段上之停止線，同時車頭方向與承德路呈垂直方向並無法
    看到左側號誌，依據交通部82年3月27日研商闖紅燈認定標
    準會議紀錄所示，如有繪設路口範圍，則以該路口範圍為認
    定標準，本件無法定義闖紅燈亦無迴轉之事實。
㈡、再依據臺灣臺北地方法院101年度交聲字第856號裁定所稱之
    交岔路口，本件該洗車場出口應屬承德路與大南路之共有路
    權，系爭車輛離開洗車場時，為交叉路口之範圍，應以可視
    之對向（即大南路）為參考對像。
㈢、又本件欲當場向員警表達意見，經員警當場拒絕，員警業已
    違反憲法第11條言論自由及同法第22條其他自由權利之侵害
    。
㈣、並聲明：１、原處分撤銷。２、訴訟費用由被告負擔。
四、被告答辯略以：
㈠、系爭路口街景圖可知該路口設有近、遠紅綠燈號誌，並非無
    法看到該號誌。原告駕駛系爭車輛紅燈迴轉之行為顯已侵犯
    其他行向車輛路權，造成其他用路人之安全危害。
㈡、原告主張洗車場已超過停止線，依據道路交通標誌標線號誌
    設置規則第206條第5項第1款，駕駛人面對圓形紅燈除不得
    超過停止線外，亦不得進入路口，原告駕駛系爭車輛紅燈迴
    轉顯已違規。
㈢、依據道路交通安全規則（下稱安全規則）第102條第1項第1款
    ，原告未遵守燈光號誌紅燈迴轉，已違反該規則，造成其他
    用路人危險。
㈣、是以，本件原告主張為無理由，應予駁回。
㈤、並聲明：１、原告之訴駁回。２、訴訟費用由原告負擔。
五、本院之判斷：
㈠、本件相關法規：
１、處罰條例第53條第1項：汽車駕駛人，行經有燈光號誌管制之
    交岔路口闖紅燈者，處1,800元以上5,400元以下罰鍰。
２、處罰條例第63條第1項：汽車駕駛人有下列各款所列條款之一
    者，除依原條款處罰鍰外，並予記點：…三、有第43條、第5
    3條或第53條之1情形之一者，各記違規點數3點。
３、安全規則第102條第1項第1款：汽車行駛至交岔路口，其行進
    、轉彎，應依下列規定：一、應遵守燈光號誌或交通指揮人
    員之指揮，遇有交通指揮人員指揮與燈光號誌並用時，以交
    通指揮人員之指揮為準。
４、道路交通標誌標線號誌設置規則第206條第5款第1目：行車管
    制號誌各燈號顯示之意義如左：…五、圓形紅燈（一）車輛
    面對圓形紅燈表示禁止通行，不得超越停止線或進入路口。
５、交通部82年04月22日交路字第009811號函：⑵、為促使駕駛人
    回歸於對標線之認知，同時兼顧執法技術層面與大眾接受程
    度，茲將面對圓形紅燈時超越停止線或闖紅燈之認定敘述如
    后提供參考：①、車輛面對圓形紅燈時仍逕予穿越路口至銜
    接路段，含左轉、直行、迴轉及右轉（依箭頭綠燈允許行駛
    者除外）即視為闖紅燈之行為。②、有繪設路口範圍者：車
    輛無視於紅燈警示，有穿越路口之意圖，而車身已伸入路口
    範圍亦視同闖紅燈；若僅伸越停止線而未達路口範圍者，則
    視為不遵守標線指示。（可以處罰條例第60條第3項之規定
    處分之）③、無繪設路口範圍者：以車輛無視於紅燈號誌，
    而有穿越路口之企圖，其車身並已伸越停止線並足以妨害其
    他方向人（若有行人穿越道）、車通行者亦以闖紅燈論處；
    若僅車身伸越停止線則以不遵守標線指示視之。
６、交通部109年11月2日交路字第1095008804號函：車輛面對紅
    燈亮起後，車身仍超越停止線並足以妨害其他方向人（若有
    行人穿越道）、車通行亦視同闖紅燈；若僅前輪伸越停止線
    者，則視為不遵守標線指示。
㈡、經查，如事實概要欄之事實，以及原告迴轉之時，系爭路口
    承德路四段行向為紅燈，大南路往西行向燈號為綠燈，且前
    揭洗車場出口業已超過承德路4段的停止線，且原告於該處
    迴轉之事實，為兩造所未爭執，並有舉發通知單、原告陳述
    意見資料、現場俯瞰圖、舉發單位111年8月3日函、標有原
    告行向之街景圖，本院勘驗筆錄（見本院卷第62至66、70至
    74、131頁），且經證人即舉發警員魏正展於本院調查時證
    述屬實（見本院卷第130至132頁），此部分事實足可認定。
㈢、經本院當庭勘驗員警之密錄器影像，勘驗結果為（見本院卷
    第131頁勘驗筆錄）：影片播放時間自3 ：40開始，系爭車
    輛已於斑馬線上，錄影時間3 ：40至3 ：49系爭車輛有切入
    斑馬線但並未完全跨越，並迴轉回承德路4 段之行向為北向
    南，此時大南路（員警密錄器面對之行向）為紅燈，承德路
    4 段車流左轉或直行通過。並審酌證人魏正展於本院調查時
    證稱：承德路4 段南北向當時已經是紅燈，大南路往西會早
    開，會先開綠燈，東向才會再開綠燈，大南路西向當時為綠
    燈（見本院卷第132頁），可知當時承德路4段南北向或北南
    向燈號均為紅燈，大南路西向為綠燈，大南路東向即員警密
    錄器方向為紅燈。
㈣、證人魏正展於本院調查時證稱：法院卷第74頁的圖（即行向
    街景圖）是我做的，當時原告從洗車場出口出來後，原本的
    行向是大南路平行往西，然後繞過分隔島再左轉往承德路南
    向，當時原告出來已經越過其承德路4段之行向之停止線，
    承德路南北向之燈號是紅燈，大南路西向為綠燈，洗車場出
    口出來是完全面對分隔島等語（見本院卷第131至132頁）。
㈤、前開洗車場出口位於承德路4段上，而且出口已經超過停止線
    ，然該出口出來仍全部面對承德路4段之分向分隔島，此據
    證人於本院調查時證述屬實（見本院卷第132頁），並有行
    向街景圖在卷可參（見本院卷第74頁），且證人亦於本院調
    查時證稱：原本的行向是大南路平行往西，然後繞過分隔島
    再左轉往承德路南向（見本院卷第131頁），由是可知，原
    告駕駛系爭車輛由洗車場出來時，雖是面對大南路行向，但
    須先轉到承德路4段行向再轉向大南路再迴轉承德路4段行向
    ，其於承德路4段行向行駛時，仍應遵守承德路4段行向之相
    關標誌及號誌。雖該處已經過系爭路口停止線，但經過停止
    線並非指原告之行向並非承德路4段，如該處直行承德路4段
    之車輛若過停止線，仍屬於承德路4段上行駛，並非進入該
    路口即屬於非於承德路4段行駛，而該洗車場出口全部均面
    對承德路4段雙向限制線之分隔島，原告當不可能屬於位於
    大南路上行駛而須遵守大南路之號誌及標誌，換言之，原告
    由該出口出來，必然須依照承德路4段之順行行向行駛後，
    經過分隔島方得迴轉或左轉，在其完全越過承德路4段之分
    隔島前，仍屬行駛於承德路4段上，不能以其僅能看到大南
    路之號誌而忽略其該段行駛並非行駛於承德路4段而毋需遵
    守承德路4段之號誌。是以，原告主張其應以可視之號誌即
    大南路號誌行駛，當非可採。
㈥、又原告需先順行於承德路4段並越過該分向之分隔島後，方得
    左轉或迴轉，而依據原告陳述，其可視之號誌為大南路西向
    之號誌，當時之燈號為綠燈，則原告順行之承德路4段行向
    燈號為紅燈之可能性極高，且原告為汽車駕駛人，理應得以
    判斷承德路4段之燈號情形。況且，原告既然需順向行駛於
    承德路4段，其雖可能無法看到承德路4段靠近洗車場此一側
    （即靠近大南路段）之號誌，且依據卷附該處對向路口照片
    所示（見本院卷第90頁），對向路口亦有燈光號誌，原告不
    論於承德路4段上行駛或直接如前開行向街景圖行向行駛，
    均當可看到承德路4段另一側的燈光號誌，況其自洗車場出
    來之時，須注意左右行向來車，仍可觀察靠近洗車場該處之
    承德路4段行向燈號。是原告當可辨認其於承德路4段行向之
    燈號為紅燈。
㈦、原告主張依據交通部82年04月22日交路字第009811號函（即
    原告所稱之82年3月間之會議紀錄），本件無法定義闖紅燈
    等語。然由該函文內容觀之，停止線與路口並非相同之定義
    ，在一般情形下，路口範圍之認定是以停止線為認定，然於
    系爭路口，因過停止線後仍有部分路段有分向之分隔島，則
    其路口之範圍應以分隔島過後為斷，此乃因分隔島實際上並
    無法使大南路東西向道路跨越而行駛，應以此解釋為宜。況
    且，依據前開函文內容所示，亦非以停止線為路口範圍，而
    是以如有繪製停止線之路口如何判斷是否有闖越紅燈之意圖
    ，然如前所述，本件之路口範圍應為承德路4段過分隔島與
    大南路事實上可供車輛通行處，並非以停止線為路口範圍。
    況原告所舉之臺北地院裁定，雖係定義交岔路口，亦未以停
    止線定義路口範圍，且該裁定為交通裁決事件移歸地方法院
    行政訴訟庭前所為，自無法直接作為本件之參考依據。再者
    ，依據前開函文，其第一點已明確定義闖紅燈為車輛面對圓
    形紅燈時仍逕予穿越路口至銜接路段，含左轉、直行、迴轉
    及右轉（依箭頭綠燈允許行駛者除外）即視為闖紅燈之行為
    。就此點觀之，原告面對承德路4段之圓形紅燈而仍穿越承
    德路與大南口而迴轉，其當時業已行駛於大南路東西向之行
    人穿越道上而迴轉，有勘驗筆錄可參(見本院卷第131頁)，
    原告之駕駛行為當屬闖越紅燈迴轉無疑，前開函文內容於適
    用上本應一體適用，非如原告解釋而得以割裂適用，原告主
    張，自非可採。
㈧、另原告主張當時若直接由洗車場開出非常危險，然此一主張
    與原告是否闖越紅燈無關。而其主張員警不讓其陳述逕行開
    單屬於侵害其憲法上之言論自由及其他權利。然員警是否予
    其陳述，並非屬於言論自由之規範範圍，其仍可向裁決單位
    為意見之陳述，且相關規定並無規範員警有讓其解釋是否違
    規之義務，當不能以員警未讓其解釋內容即認定員警違反憲
    法上之言論自由。
六、綜上所述，原告確於前揭時、地駕駛系爭車輛行經系爭路口
    有「駕車行經有燈光號誌管制之交岔路口闖紅燈」之違規行
    為，其主張要無可採。是本件被告依處罰條例第53條第1項
    、第63條第1項第3款、違反道路交通管理事件統一裁罰基準
    及處理細則及裁罰基準表等規定，裁處原告2,700元罰鍰，
    並記違規點數3點，經核即屬於法有據，該處分並無違誤。
    原告訴請撤銷原處分為無理由，應予駁回。
七、本件判決基礎已臻明確，兩造其餘之攻擊防禦方法及訴訟資
    料經本院審酌後，核與判決結果不生影響，無逐一論述之必
    要，附予敘明。
八、本件第一審裁判費為300元，應由敗訴之原告負擔，爰確定
    第一審訴訟費用額如主文第2項所示。
九、據上論結，本件原告之訴為無理由，依行政訴訟法第98條第
    1項前段、第236條、第237條之7、第237條之8第1項、第237
    條之9第1項，判決如主文。
中　　華　　民　　國　　111 　年　　10　　月　　31　　日
                  行政訴訟庭  法  官  唐一强
以上為正本係照原本作成。
如不服本判決，應於判決送達後20日內，向本院提出上訴狀並表
明上訴理由（原判決所違背之法令及其具體內容或依訴訟資料可
認為原判決有違背法令之具體事實），其未載明上訴理由者，應
於提出上訴後20日內向本院補提理由書（上訴狀及上訴理由書均
須按他造人數附繕本，如未按期補提上訴理由書，則逕予駁回上
訴），並應繳納上訴裁判費新臺幣750元。
中　　華　　民　　國　　111 　年　　10　　月　　31　　日
                              書記官  鍾堯任